---
title: "DB2_limpieza"
format: html
editor: visual
---

## Programming Languages Data Base

Se procederá a limpiar la base de datos `Programming_languages.csv`.

Primero, se verifica que las librerías estén instaladas:

```{r}
library(readr)
library(dplyr)
```

Luego, se importa la base de datos con la librería `readr`, asignando a una variable llamada `DF`.

```{r, warning=FALSE}
dataframe <- read_csv("../db/Programming_languages.csv")
```

Veamos cuántas filas y columnas tiene nuestro `dataframe`:

```{r}
nrow(dataframe)
ncol(dataframe)
```

Como se puede ver, hay muchas columnas (en total 353) que no utilizaremos.

Por ello, procedemos a limpiar nuestro `dataframe`, centrándonos en las variables que nos interesan, las cuales son: `Title`, `Appeared`, `Type`, `Rank`, `numberOfJobs`, `numberOfUsers`, `Country`, `githubLanguage.repos` y `githubBigQuery.repos`.

Vamos a eliminar las columnas que no necesitemos:

```{r}
# Columnas a conservar
dataframe <- select(dataframe, title, appeared, type, rank, numberOfJobs, numberOfUsers, country, githubLanguage.repos, githubBigQuery.repos)

```

El resultado de este proceso sería:

```{r}
names(dataframe)
```

Renombraremos las variables para una mejor manipulación

```{r}
dataframe %>% rename(Nombre = title,
                     Año = appeared,
                     Tipo = type,
                     Rank = rank,
                     N_Trabajos = numberOfJobs,
                     N_Usuarios = numberOfUsers,
                     País = country,
                     Github_repos = githubLanguage.repos,
                     BigQuery_repos = githubBigQuery.repos) -> dataframe
```

## Limpieza de datos

### Nombre

La variable `Nombre` ya se encuentra limpia, verifiquemos que esté completa para todas las filas:

```{r}
any(is.na(dataframe$Nombre))
```

Efectivamente está completa.

### Año

Consideraremos los lenguajes de programación que hayan sido creados posteriores e iguales al año 1945:

```{r}
dataframe$Año[dataframe$Año < 1945] <- NA

#dataframe <- dataframe[!is.na(dataframe$Año), ]
```

### Tipo

Queremos que la variable `Tipo` corresponda a lenguajes de programación `pl` o `queryLanguage`, Por lo que se eliminan todos los registros que no sean `pl` (programming languages) o `queryLanguage` (Lenguaje de consulta)

```{r}
dataframe <- dataframe[dataframe$Tipo == "pl" | dataframe$Tipo == "queryLanguage",]
```

### Rank

Como el ranking de esta variable empieza en 0, vamos a sumar 1 a cada fila de esta variable:

```{r}
dataframe$Rank <- dataframe$Rank + 1
```

### N_Trabajos

Queremos que el lenguaje de programación tenga al menos 1 trabajador:

```{r}
dataframe$N_Trabajos[dataframe$N_Trabajos == 0] <- NA
```

### N_Usuarios

Queremos que el lenguaje de programación tenga más de 10 usuarios:

```{r}
dataframe <- dataframe[dataframe$N_Usuarios > 10,] 
```

### País

Esta variable ya está limpia.

### Github_repos

Queremos que exista al menos un repositorio al buscar en Github

```{r}
dataframe$Github_repos[dataframe$Github_repos == 0] <- NA
```

### BigQuery_repos

Queremos que exista al menos un repositorio al buscar en BiigQuery

```{r}
dataframe$BigQuery_repos[dataframe$BigQuery_repos == 0] <- NA
```

En total, nuestra muestra final sería:\

```{r}
table(complete.cases(dataframe))
```
