---
title: "A08"
format: html
editor: visual
---

```{r}
library(dplyr)
```
```{r}
library(readr)
```


```{r}
DF <- read_csv("BodegasEP.csv")
```


Vamos a usar `dplyr` para obtener, promedio y desviación estándar de ventas totales por distrito.

```{r}
DF$VentasTotales = DF$Ventas1 + DF$Ventas2 + DF$Ventas3 + DF$Ventas4
```


```{r}
DF %>% group_by(Distrito) %>% summarise(`Promedio ventas` = mean(VentasTotales), `Desviación estándar ventas` = sd(VentasTotales))
```

Necesitamos trabajar sin datos faltantes si pretendemos trabajar con la variable `VentasTotales`.

Veamos cuantos datos faltantes tenemos

```{r}
sum(is.na(DF))
```
Veamos a cuantas bodegas afectan estos datos faltantes
```{r}
sum(!complete.cases(DF))
```

Como tenemos 11053 bodegas, podemos prescindir de 11 de ellas con datos faltantes.

```{r}
DF %>% filter(!complete.cases(DF)) -> DFF
```

De esta forma, hemos guardado en `DFF` las bodegas con datos faltantes para análisis posterior.

```{r}
DF %>% filter(complete.cases(DF)) -> DFL
```

```{r}
DFL %>% group_by(Distrito) %>% summarise(`Promedio ventas` = mean(VentasTotales), `Desviación estándar ventas` = sd(VentasTotales)) -> DFR
```

Si queremos ver, en orden de ventas la tabla `DFR`

```{r}
DFR %>% arrange(desc(`Promedio ventas`)) -> DFO
```

```{r}
DFO
```

```{r}
barplot(DFO$`Promedio ventas`, names.arg = DFO$Distrito, las = 3, cex.names = 0.4)
title(main = "Ventas de las bodegas por cada distrito")
```

Tal vez sería interesante _reescalar_ las barras normalizando por el número de bodegas en cada distrito.

```{r}
hist(DF$VentasTotales)
```

```{r}
DFL %>% group_by(Distrito) %>% summarise(`Cantidad bodegas` = n(), `Promedio ventas` = mean(VentasTotales), `Desviación estándar ventas` = sd(VentasTotales)) -> DFR
```

```{r}
DFR %>% arrange(desc(`Promedio ventas`)) -> DFO
```

```{r}
DFO
```

```{r}
BP <- barplot(DFO$`Promedio ventas`, names.arg = DFO$Distrito, las = 3, cex.names = 0.4, ylim = c(0, 16000))
text(BP[, 1], DFO$`Promedio ventas`, labels = DFO$`Cantidad bodegas`, cex = 0.3, pos = 1)
title(main = "Ventas de las bodegas por cada distrito")
```

```{r}
hist(DFL$VentasTotales, prob = TRUE)
```

Esta gráfica es inapropiada pues el comportamiento de `VentasTotales` es similar al de una variable continua.
```{r}
barplot(table(DF$VentasTotales))
```



```{r}
DFA <- read_csv("Anchoveta_07_17.csv")
```

```{r}
boxplot(DFA$Largo ~ DFA$Barco, las = 3, cex.axis = 0.6, varwidth = TRUE)
```

```{r}
DFA %>% select(Barco) %>% group_by(Barco) %>% summarise(`Cantidad de anchovetas` = n(), Participaciones = n()/100) -> DFAR
DFAR
```

```{r}
mean(DFAR$Participaciones)
```


