---
title: "Carga de Datos"
format: html
editor: visual
metadata:
  css: "styles.css"
---

## Carga de datos

Vamos a cargar el conjunto de datos diversos que descargamos previamente en nuestra carpeta de trabajo.

::: callout-tip
Ojito: Si queremos poner algo con el mismo tipo de letra que se usa para código, deben encerrarlo entre comillas hacia atrás \`\`. p.ej. `X`
:::

Para esto, vamos a usar la librería `reader`. Como la librería no debe estar instalada en la mayoría de sus computadores, lo primero es instalarla.

Para verificar si una librería está instalada o no, se utiliza el comando `library(<librería>)` en R o la consola.

```{r}
library(readr)
```

Ahora vamos a cargar los datos que colocamos previamente en el directorio de trabajo.

::: callout-warning
```{r, val=FALSE}
DF <- read_csv("DD20230331.csv")
```
:::

Podemos ver los datos cargados, revisando la variable `DF`. Pero eso es una mala práctica.

Para ver un poco de la tabla, podemos usar las funciones `head` y `tail`

::: callout-note
Por ejemplo aquí podemos ver las seis primeras filas de la tabla `DF`

```{r}
head(DF)
```
:::

Para pedir ayuda, se usa el signo de interrogación o la función help().

```{r}
? tail
#| help(tail)
```

## Una gráfica

Vamos a hacer un histograma de estaturas.

```{r}
hist(DF$`Estatura (cm)`
     , col = "#feb123"
     , breaks = 20
     , main = "Histograma de Estaturas"
     , xlab = "Estatura en centimetros"
     , ylab = "Frecuencia absoluta")
```

## Otra gráfica

Vamos a graficar la estatura en función del peso

```{r}

# Delimitadores para hacer split a la gráfica
x <- c(40,100)
y <- c(140,200)

plot(DF$`Peso (kg)`, DF$`Estatura (cm)`
     , col = "#ff0000"
     , main = "Estatura vs. Peso"
     , xlab = "Peso en kilogramos"
     , ylab = "Estatura en centimetros"
     , xlim = x
     , ylim = y)
```

Se puede concluir de esta gráfica que las estaturas y los pesos de los estudiantes siguen una relación lineal, es decir, a mayor peso, más alto es el/la estudiante. Además, se puede interpretar que la recta de regresión a la cual se ajusta los datos significa un peso adecuado a la altura del estudiante, por lo que los datos que se alejan de los demás datos son variaciones menos adecuadas de peso y altura.
