---
title: "Bodegas"
format: html
editor: visual
---

## Bodegas

::: callout-note
## Librerías

```{r}
library(readr)
library(dplyr)
library(stringi)
```

## Dataframes

```{r}
DF <- read_csv("./BodegasEP.csv")
```

## Funciones

```{r}
r <- function(x){
  return(round(x, digits = 2))
}
```
:::

DFT

```{r}
DFT <- DF[complete.cases(DF),]
```

```{r}
DFT %>% mutate(VentasTotales = Ventas1 + Ventas2 + Ventas3 + Ventas4) -> DFT
```

DFD

Para agrupar se recomienda realizar un `summarize()`, el cual toma una expresión como parámetro.

```{r}
DFT %>% group_by(Distrito) %>% summarise(venta_por_distrito = sum(VentasTotales)) %>% arrange(-venta_por_distrito) -> DFD
```

1.  Cuantas bodegas participaron en DF?

```{r}
length(unique(DF$Bodega))
```

Todas las bodegas son distintas

2.  Bodega con nombre más largo y cuánto vendió

```{r}
max_str <- max(stri_length(DF$Bodega))

DFT %>% filter(stri_length(Bodega) == max_str) %>% select(Bodega, VentasTotales)
```

3.  ¿Qué distrito tiene las mayores ventas en el estudio?

```{r}
DFD
```

4.  Cuántos niveles tiene el factor Distrito????

<!-- -->

5.  Cuántas variables num

```{r}
spec(DF)
```

6.  En DF, datos faltantes

```{r}
sum(is.na(DF))
```

```{r}
DF[!complete.cases(DF),]
```

A cuántas bodegas afecta?

```{r}
sum(!complete.cases(DF))
```

7.  ¿En qué distrito está la bodega con mayor venta mensual? ¿Cómo se llama?

```{r}
DFT %>% filter(VentasTotales == max(VentasTotales)) %>% select(Bodega, Distrito, VentasTotales)
```

8.  ¿Cuál es el total de ventas en todos los distritos?

```{r}
sum(DFT$VentasTotales)
```

9.  En DF, cuántas bodegas tienen sus datos completos

```{r}
table(complete.cases(DF))
```

10. Distrito con la menor venta mensual y cómo se llama?

```{r}
DFT %>% filter(VentasTotales == min(VentasTotales)) %>% select(Bodega, Distrito, VentasTotales)
```
