---
title: "DB2_limpieza"
format: html
editor: visual
---

## Limpieza de datos 

Se procederá a limpiar la base de datos `Programming_languages.csv`.

Primero, se verifica que las librerías estén instaladas:

```{r}
library(readr)
```

Luego, se importa la base de datos con la librería `readr`, asignando a una variable llamada `DF`.

```{r, eval=FALSE, warning=FALSE}
dataframe <- read_csv("Programming_languages.csv")
```

Llamaremos la función `problems()` para detectar si hay algún error en el `dataframe`.

```{r, eval=FALSE}
problems()
```

Como los errores presentados son de variables que no consideramos en este estudio, procedemos a ignorarlos, ya que no serán relevantes.

Luego, veremos cuántas filas y columnas tiene nuestro `dataframe`:

```{r}
nrow(dataframe)
ncol(dataframe)
```

Como se puede ver, hay muchas columnas (en total 353) que no utilizaremos. Esto se puede ver al ejecutar el comando `names()`. Se muestran las primeros 20:

```{r}
names(dataframe[0:20])
```

Por ello, procedemos a limpiar nuestro `dataframe` centrándonos en las columnas que nos interesan, las cuales son: `Title`, `Appeared`, `Rank`, `Type`, `numberOfJobs`, `numberOfUsers` y `Country`.

Vamos a eliminar las columnas que no necesitemos:

```{r}
  
```
