---
title: "Distribuciones Discretas Especiales"
output:
  pdf_document: default
  html_notebook: default
editor_options: 
  markdown: 
    wrap: 72
---

## Distribución Binomial

Probabilidad de que se den de baja más de dos alumnos:
$P(X>2)=1-P(X<=3)$

```{r}
1-pbinom(2,20,0.2)
```

Probabilidad de que permanezcan 12 alumnos todo el año $P(X=8)$

```{r}
dbinom(8,20,.2)
```

```{r}
dbinom(0:5,5,0.4)
```

```{r}
1-pbinom(2,5,0.4)
```

```{r}
dbinom(3,5,0.4)+dbinom(4,5,0.4)+dbinom(5,5,0.4)
```

Generar número aleatorios que sigan una distribución binomial con
parámetros $n=5$ y $\pi=0.4$

```{r}
x<-rbinom(10,5,0.4)
barplot(table(x)/length(x))
```

```{r}
dbinom(0:5,5,0.4)
```

## Distribución Hipergeométrica

```{r}
1-dhyper(0,2,13,3)
```

```{r}
sum(dhyper(1:2,2,13,3))
```

```{r}
z<-rhyper(200,2,13,3)
barplot(table(z))
```

```{r}
phyper(1,5,15,3)
```

```{r}
sum(dhyper(0:1,5,15,3))
```

#### Ejemplo 3

```{r}
dhyper(0:5,8,7,5)
```

Media

```{r}
media<-5*(8/15)
media
```

Varianza

```{r}
varianza<-media*(1-(8/15))*((15-5)/(15-1))
varianza
```

Desviación Estandar

```{r}
DE<-sqrt(varianza)
DE
```

Coeficiente de Variabilidad

```{r}
DE/media*100
```

## Distribución Geométrica

Supongamos que la probabilidad de un componente informático defectuoso
es de 0,02. Los componentes se seleccionan al azar. Calcule la
probabilidad de que el primer defecto sea causado por el séptimo
componente probado.

```{r}
dgeom(7,0.02)
```

¿Cuántos componentes espera probar hasta que se halle uno defectuoso?
(1-p)/p

```{r}
(1-0.02)/0.02
```

En una línea de producción de bombillos se sabe que sólo el 1% de los
bombillos son defectuosos. Una máquina automática toma un bombillo y lo
prueba, si el bombillo enciende, se siguen probando los bombillos hasta
que se encuentre un bombillo defectuoso, ahí se para la línea de
producción y se toman los correctivos necesarios para mejorar el
proceso.

. Calcular la probabilidad de que se necesiten probar 125 bombillos para
encontrar el primer bombillo defectuoso

```{r}
dgeom(125,0.01)
```

. Calcular $P(X\leq 8)$

```{r}
pgeom(8,0.01)
```

. Encontrar el cuantil $q$ tal que $P(X\leq q)=0.40$

```{r}
qgeom(0.4,0.01)
```

. Graficar la función de probabilidad si se repitieran 1000 veces el
experimento

```{r}
barplot(table(rgeom(1000,0.01)))
```

## Distribución Binomial Negativa

Se sabe que la probabilidad de que un niño expuesto a una enfermedad
contagiosa la contraiga es de 0,4. Calcula la probabilidad de que el
décimo niño estudiado sea el tercero en contraer la enfermedad.

```{r}
dnbinom(7,3,0.4)
```

Una familia desea tener hijos hasta conseguir 2 niñas, la probabilidad
individual de obtener una niña es 0.5 y se supone que todos los
nacimientos son individuales, es decir, un sólo bebé.

Calcular la probabilidad de que se necesiten 4 hijos, es decir, 4
nacimientos para consEguir las dos niñas.

```{r}
dnbinom(2,2,0.5)
```

## Distribución Poisson

**Ejemplo 1**

Los mensajes que llegan a una computadora, utilizada como servidor, lo
hacen de acuerdo con una distribución Poisson con una tasa promedio de
10 mensajes por hora.

1.  Calcule la probabilidad de que lleguen 7 mensajes en 2 horas.

Definimos primero el valor de $\lambda$. Sea la v.a $Y=$ El número de
mensajes que llegan al servidor en 2 horas ($t=2$). Unidad de intervalo
= 1 $v=$ promedio de sucesos por unidad de intervalo = 10
$\lambda=vt=2\times 10=20$

```{r}
dpois(7,20)
```

2.  Encuentre el intervalo de tiempo necesario para que la probabilidad
    de que no lleguen mensajes, durante ese lapso, sea 0.9.

Consideremos la v.a.d. $Z=$ El número de mensajes que llegan al servidor
en $k$ horas $(t=k)$ $Z\sim Pois(vt)=Pois(10k)$, entonces:

$f(z)=P(Z=z)=\frac{e^{-10k}(10k)^z}{z!}$, con $z=0,1,2,...$

$f(0)=P(Z=0)=\frac{e^{-10k}(10k)^0}{0!}=e^{-10k}=0.9$

```{r}
-(1/10)*log(0.9)
```

**Ejemplo 2**

Se cree que el número promedio de individuos por cada 2 km2 de cierta
especie de mamífero que habita en las alturas de cierta región es de
1.2.

1.  En una zona de 2.8 km2, ¿cuántos individuos esperaríamos en promedio
    encontrar?.

Sea la v.a.d. $X=$ Número de individuos en 2$km^2$. El número de
individuos que habitan en promedio será:$\mu=2.8(1.2)/2$

```{r}
2.8*1.2/2
```

2.  Si se observa un área de 3 km2 en dicha región, ¿cuál es la
    probabilidad que se encuentren más de 3 individuos de esta especie?

Sea la v.a.d. $X=$ Número de individuos en 3$km^2$. Entonces
$\mu=3(1.2)/3=1.8=\lambda$

$P(X>3)=1-P(X\leq 3)=1-\sum_{x=0}^3{\frac{e^{1.8}1.8^x}{x!}}$

```{r}
1-sum(dpois(0:3,1.8))
```

```{r}
1-ppois(3,1.8)
```

3.  Si se selecciona dos áreas independientemente de 3 km2 cada una.
    ¿Cuál es la probabilidad que en cada una de estas áreas haya más de
    2 individuos?

Probabilidad que haya en un área de 3 $km^2$ más de 2 individuos:
$P(X>2)=1-P(X\leq 2)=1-\sum_{x=0}^2{\frac{e^{1.8}1.8^x}{x!}}$

```{r}
solucion <- 1-ppois(2,1.8)
solucion
```

Probabilidad que haya en un área de 3 $km^2$ más de dos individuos. $Y=$
número de áreas con más de dos individuos. $Y=0,1,2$

$P(Y=0)$

```{r}
(1-solucion)^2
```
