---
title: "Labs6"
format: html
editor: visual
---

## Labo S6

```{r}
library(readr)
library(dplyr)
```

```{r}
DF <- read_csv("DD20230331.csv")
```

```{r}
DF %>% rename(Polo = `Talla de polo`) -> DF
```

```{r}
table(DF$Polo)
```

Limpieza de tablas

```{r}
DF$Polo[DF$Polo == 'F'] <- NA
DF$Polo[DF$Polo == 'l'] <- NA
DF$Polo[DF$Polo == 'm'] <- NA
DF$Polo[DF$Polo == 'M ó S'] <- NA
DF$Polo[DF$Polo == 'mM'] <- NA
DF$Polo[DF$Polo == 's'] <- NA
DF$Polo[DF$Polo == 'S/M'] <- NA
DF$Polo[DF$Polo == 'xl'] <- NA
DF$Polo[DF$Polo == 'Xl'] <- NA
DF$Polo[DF$Polo == 'xs'] <- NA
```

```{r}
table(DF$Polo)
```

```{r}

```

========

Debería estar claro que la moda es `M`, (y probablemente la mediana también lo sea.)

Vamos a calcular la mediana explícitamente

```{r}
quantile(DF$Polo, 0.5, type = 3, na.rm = TRUE)
```

Efectivamente la mediana es `M` como esperábamos. Esto quiere decir que al menos la mitad de las tallas reportadas es `M` o más pequeña y al menos la mitad de los datos reportados son talla `M` o más grande.

¿Quiénes serán los cuartiles 1 y 3?

```{r}
q1 <- quantile(DF$Polo, 0.25, type = 3, na.rm= TRUE)
q3 <- quantile(DF$Polo, 0.75, type = 3, na.rm= TRUE)
```

Esto quiere decir que al menos la mitad de las tallas registradas es `S` o `M`.

Al menos la cuarta parte de las tallas registradas es `S` o más pequeña y al menos la cuarta parte de las tallas registradas es `M` o más grande.

## Variable Tiempo

```{r}
DF %>% rename(Tiempo = `Tiempo de reacción`) -> DF
```

Veamos qué dice R de la variable

```{r}
mode(DF$Tiempo)
```

Esto no nos ayuda mucho salvo para notar que la variable no es numérica y que los valores están ordenados lexicográficamente (en orden de diccionario)

Vamos a limpiarla agresivamente convirtiendo a número y llevando a `NA` a todo lo que no podamos interpretar de manera no ambigua como un tiempo.

```{r}
TiempoLimpio <- as.numeric(DF$Tiempo)
```

Veamos cuantos `NA` adicionales tenemos

```{r}
sum(is.na(TiempoLimpio))
sum(is.na(DF$Tiempo))
```

Hay tres `NA` nuevos, veamos quienes son

```{r}
DF$Tiempo[is.na(TiempoLimpio) & !is.na(DF$Tiempo)]
```

Podemos ver que hay un valor que era "rescatable", pero qué flojera arreglarlo

```{r}
DF$Tiempo <- TiempoLimpio
rm(TiempoLimpio)
```

Veamos qué podemos decir de la variable `Tiempo`

```{r}
hist(DF$Tiempo)
```

Este histograma es muy poco informativo, solo sugiere que hay algunos valores atípicos con frecuencia muy pequeña.

Una visualización más adecuada para entender qué está pasando es el *boxplot*.

```{r}
BXPL <- boxplot(DF$Tiempo, horizontal = TRUE)
```

Podemos apreciar que hay valores atípicamente grandes y valores atípicamente pequeños.

El *boxplot* no es muy informativo pero nos permite apreciar hay valores atípicos.

Si quisiéramos saber cuáles son los valores atípicos, podemos usar el campo `$out` de la estructura

```{r}
BXPL$out
```

¿Qué tiene que hacer un valor para ser denominado *atípico*?

Tiene que estar por fuera de 1.5 veces el rango intercualtil (ric) de los bordes de la caja

q1

q3

ric

```{r}
q1 <- quantile(DF$Tiempo, 0.25, na.rm = TRUE, type = 3)
q3 <- quantile(DF$Tiempo, 0.75, na.rm = TRUE, type = 3)
ric <- q3 - q1
```

```{r}
q1
q3
ric
```

La función cuantil agrega una etiqueta a la respuesta para ayudar a entender que estamos viendo. El problema es que esas etiquetas se "heredan" de una manera complicada en R que no biene al caso.

El parámetro `name` sirve para controlar si se coloca la etiqueta o no.

```{r}
q1 <- quantile(DF$Tiempo, 0.25, na.rm = TRUE, type = 3, name = FALSE)
q3 <- quantile(DF$Tiempo, 0.75, na.rm = TRUE, type = 3, name = FALSE)
ric <- q3 - q1
```

```{r}
q1
q3
ric
```

El límite inferior hasta donde podría llegar el bigote izquierdo es:

```{r}
q1 - 1.5*ric
```

El límite superior hasta donde podría llegar el bigote derecho es:

```{r}
q3 + 1.5*ric
```

Esto quiere decir que al menos
