---
title: "Labs6"
format: html
editor: visual
---

## Labo S6

```{r}
library(readr)
library(dplyr)
```

```{r}
DF <- read_csv("DD20230331.csv")
```

```{r}
DF %>% rename(Polo = `Talla de polo`) -> DF
```

```{r}
table(DF$Polo)
```

Limpieza de tablas

```{r}
DF$Polo[DF$Polo == 'F'] <- NA
DF$Polo[DF$Polo == 'l'] <- NA
DF$Polo[DF$Polo == 'm'] <- NA
DF$Polo[DF$Polo == 'M ó S'] <- NA
DF$Polo[DF$Polo == 'mM'] <- NA
DF$Polo[DF$Polo == 's'] <- NA
DF$Polo[DF$Polo == 'S/M'] <- NA
DF$Polo[DF$Polo == 'xl'] <- NA
DF$Polo[DF$Polo == 'Xl'] <- NA
DF$Polo[DF$Polo == 'xs'] <- NA
```

```{r}
table(DF$Polo)
```

```{r}

```

========

Debería estar claro que la moda es `M`, (y probablemente la mediana también lo sea.)

Vamos a calcular la mediana explícitamente

```{r}
quantile(DF$Polo, 0.5, type = 3, na.rm = TRUE)
```

Efectivamente la mediana es `M` como esperábamos. Esto quiere decir que al menos la mitad de las tallas reportadas es `M` o más pequeña y al menos la mitad de los datos reportados son talla `M` o más grande.

¿Quiénes serán los cuartiles 1 y 3?

```{r}
q1 <- quantile(DF$Polo, 0.25, type = 3, na.rm= TRUE)
q3 <- quantile(DF$Polo, 0.75, type = 3, na.rm= TRUE)
```

Esto quiere decir que al menos la mitad de las tallas registradas es `S` o `M`.

Al menos la cuarta parte de las tallas registradas es `S` o más pequeña y al menos la cuarta parte de las tallas registradas es `M` o más grande.

## Variable Tiempo

```{r}
DF %>% rename(Tiempo = `Tiempo de reacción`) -> DF
```

Veamos qué dice R de la variable

```{r}
mode(DF$Tiempo)
```

Esto no nos ayuda mucho salvo para notar que la variable no es numérica y que los valores están ordenados lexicográficamente (en orden de diccionario)

Vamos a limpiarla agresivamente convirtiendo a número y llevando a `NA` a todo lo que no podamos interpretar de manera no ambigua como un tiempo.

```{r}
TiempoLimpio <- as.numeric(DF$Tiempo)
```

Veamos cuantos `NA` adicionales tenemos

```{r}
sum(is.na(TiempoLimpio))
sum(is.na(DF$Tiempo))
```

Hay tres `NA` nuevos, veamos quienes son

```{r}
DF$Tiempo[is.na(TiempoLimpio) & !is.na(DF$Tiempo)]
```

Podemos ver que hay un valor que era "rescatable", pero qué flojera arreglarlo

```{r}
DF$Tiempo <- TiempoLimpio
# rm(TiempoLimpio)
```

Veamos qué podemos decir de la variable `Tiempo`

```{r}
hist(DF$Tiempo)
```

Este histograma es muy poco informativo, solo sugiere que hay algunos valores atípicos con frecuencia muy pequeña.

Una visualización más adecuada para entender qué está pasando es el *boxplot*.

```{r}
BXPL <- boxplot(DF$Tiempo, horizontal = TRUE)
```

Podemos apreciar que hay valores atípicamente grandes y valores atípicamente pequeños.

El *boxplot* no es muy informativo pero nos permite apreciar hay valores atípicos.

Si quisiéramos saber cuáles son los valores atípicos, podemos usar el campo `$out` de la estructura

```{r}
BXPL$out
```

¿Qué tiene que hacer un valor para ser denominado *atípico*?

Tiene que estar por fuera de 1.5 veces el rango intercualtil (ric) de los bordes de la caja

q1

q3

ric

```{r}
q1 <- quantile(DF$Tiempo, 0.25, na.rm = TRUE, type = 3)
q3 <- quantile(DF$Tiempo, 0.75, na.rm = TRUE, type = 3)
ric <- q3 - q1
```

```{r}
q1
q3
ric
```

La función cuantil agrega una etiqueta a la respuesta para ayudar a entender que estamos viendo. El problema es que esas etiquetas se "heredan" de una manera complicada en R que no biene al caso.

El parámetro `name` sirve para controlar si se coloca la etiqueta o no.

```{r}
q1 <- quantile(DF$Tiempo, 0.25, na.rm = TRUE, type = 3, name = FALSE)
q3 <- quantile(DF$Tiempo, 0.75, na.rm = TRUE, type = 3, name = FALSE)
ric <- q3 - q1
```

```{r}
q1
q3
ric
```

El límite inferior hasta donde podría llegar el bigote izquierdo es:

```{r}
q1 - 1.5*ric
```

El límite superior hasta donde podría llegar el bigote derecho es:

```{r}
q3 + 1.5*ric
```

Esto quiere decir que al menos la mitad de los datos registrados corresponden a tiempos de reacción entre 238 ms y 320 ms

Al menos una cuarta parte de los datos registrados fueron menores o iguales a 238 ms

El boxplot considera como atípicos a todos los valores por debajo de 115 y a todos los valores por encima de 443

Claramente, el función del *boxplot* original, tenemos algunos problemas ligados a los valores atípicos

```{r}
min(DF$Tiempo, na.rm=TRUE)
max(DF$Tiempo, na.rm=TRUE)
```

Estos datos son claramente problemáticos y probablemente corresponden a errores de transcripción.

Vamos a tratar de limpiar esta variable, entendiendo que hay escenarios que podrían hacer plausibles estos resultados (pero que son altamente improbables).

Sebastián encontró que 120 ms es el tiempo de reacción más corto registrado. Podemos suponer que los valores por debajo de ese son errores de algún tipo.

Para los valores grandes tendremos que hacer algún juicio "experto" y decidir de manera más o menos arbitraria que punto de corte queremos usar.

```{r}
mean(DF$Tiempo, na.rm = TRUE) #PROMEDIO 
sd(DF$Tiempo, na.rm = TRUE) #DESVIACIÓN ESTÁNDAR
sd(DF$Tiempo, na.rm = TRUE) / mean(DF$Tiempo, na.rm = TRUE) #COEFICIENTE DE VARIACIÓN
```

Con estos datos deberíamos estar claro que el promedio no es una medida confiable para la *ubicación* de la variable `Tiempo`.

Vamos a llevar a `NA` a todos los tiempos menores que 120 ms y a todos los tiempos mayores que 1000 ms. De nuevo, entender que estamos **eliminando** datos que registramos pensando que son errores.

```{r}
TiempoLimpio <- DF$Tiempo 
TiempoLimpio[(TiempoLimpio < 120) | (TiempoLimpio > 1000)] <- NA
```

```{r}
mean(TiempoLimpio, na.rm = TRUE)
sd(TiempoLimpio, na.rm = TRUE) 
sd(TiempoLimpio, na.rm = TRUE) / mean(DF$Tiempo, na.rm = TRUE)
```

Al eliminar esos valores atípicos el promedio parece haberse vuelto más confiable como medida de ubicación para `Tiempo`

```{r}
median(DF$Tiempo, na.rm = TRUE)
median(TiempoLimpio, na.rm = TRUE)
```

La mediana, como esperábamos no se vio demasiado afectada

```{r}
boxplot(TiempoLimpio, horizontal = TRUE)
```

Notar que este *boxplot* designa como atípicos algunos valores que no eran atípicos antes.

NO DEBEMOS ELIMINAR VALORES ATÍPICOS A LA LIGERA.

Vamos a conservar los valores de `TiempoLimpio` en nuestra tabla

```{r}
DF$Tiempo <- TiempoLimpio
rm(TiempoLimpio)
```

## Relación entre variables

```{r}
DF$Edad <- as.numeric(DF$Edad)
```

Vamos a tratar de estudiar la relación entre la edad y el tiempo de reacción.

```{r}
plot(DF$Edad, DF$Tiempo)
```

La gráfica se puede mejorar un poco, veamos

```{r}
# GRÁFCIA DE DENSIDAD
smoothScatter(DF$Edad, DF$Tiempo)
```

Esta gráfica (que a veces se denomina gráfica de densidad) nos muestra un criterio diferente para atipicidad.

En esta gráfica un valor es atípico si está "lejos" de otros valores. Un valor atípico se marca colocando un puntito negro.
