---
title: "LabS10"
format: html
editor: visual
---

## Probabilidad Condicional

¿Cómo actualizamos nuestra idea de la incertidumbre de un evento en vista de información parcial sobre el mismo?

## E1

Lanzo dos dados justos, uno rojo y uno verde, anoto sus resultados.

$$
\Omega_1 = [6] \times[6]=\{(r,v): r\in [6] \wedge v\in [6]\}
$$

```{r}
Omega_1 <- expand.grid(Rojo = 1:6, Verde = 1:6)
Omega_1
```

Veamos si podemos calcular las probabilidades especificadas

-   $\mathbb{P}(\text{Verde sale 3}) = \frac{6}{36} = \{(1,3),(2,3),(3,3),(4,3),(5,3),(6,3)\}$

Como el espacio $(\Omega_1, \mathcal{F}_1, \mathbb{P}_1)$ es equiprobable entonces es 6/36

-   $\mathbb{P}(\text{Suma vale 3}) = \frac{4}{36}$

-   $\mathbb{P}(\text{Alguno de los dos dados sale 3})$

-   $\mathbb{P}(\text{Suma vale 5 dado que el verde sale 3})$

-   $\mathbb{P}(\text{verde sale 3 dado que la suma vale 5})$

Notacionalmente usaremos la barra "\|" para separar un evento de otro como condición.

$\mathbb{P}(\text{Suma vale 5} | \text{verde sale 3}) = \frac{1}{6}$

**Definición** La probabilidad condicional de $A$ dado $B$ se define mediante:

$$
\mathbb{P}(A|B) = \frac{\mathbb{P}(A \cap B)}{\mathbb{P}(B)} = \frac{\mathbb{P}(\text{Suma vale 5} \cap \text{Verde sale 3})}{\mathbb{P}(\text{Verde sale 3})} = \frac{\frac{1}{36}}{\frac{6}{36}} = \frac{1}{6}
$$

$$
\mathbb{P}(\text{Verde sale 3} | \text{Suma sale 5}) = \frac{\mathbb{P}(\text{Verde sale 3} \cap \text{suma vale 5})}{\mathbb{P}(\text{Suma vale 5})} = \frac{\frac{1}{36}}{\frac{4}{36}} = \frac{1}{4}
$$ \## E2

Selecciono al azar uno de los siete dados (tengo uno de 4 caras, uno de 6, uno de 8, dos distinguibles de 10 caras, uno de 12 y uno de 20), lo lanzo y anoto el resultado.

¿Cuál es la probabilidad de que el dado seleccionado sea el de 20 caras dado que el resultado es 11?

Veamos como podemos resolver este problema por simulación

Recuerden que pueden usar la función `sample` para seleccionar de manera equiprobable elementos de una lista

```{r}
sample(1:8, 1)
```

Podemos escribir una simulación directa del experimento **E2**

```{r}
rE2 <- function(){
  DadosPosibles <- c(4,6,8,10,10,12,20)
  DadoSeleccionado <- sample(DadosPosibles, 1)
  Resultado <- sample(1:DadoSeleccionado,1)
  return(Resultado)
}
```

Veamos una muestra

```{r}
Muestra <- replicate(1000000, rE2())
#Muestra
```

```{r}
hist(Muestra, breaks = 1:21 - 0.5, prob = TRUE)
```

¿Será que con esto podemos resolver?

$$
\mathbb{P}(\text{seleccionamos el dado de 20}|\text{salió 11}) = \frac{\mathbb{P}(\text{Seleccionamos el dado de 20} \cap \text{salió 11})}{\mathbb{P}(\text{salió 11})}
$$

El experimento que hicimos me permite estimar la probabilidad del evento *salio 11*

```{r}
table(Muestra)/length(Muestra)
```

```{r}
(table(Muestra)/length(Muestra))[11]
```

¿Quién es el evento *Seleccionamos el dado de 20* en la sigma álgebra de $(\Omega_2, \mathcal{F}_2, \mathbb{P}_2)$?

¿Qué resultados lo componen?

Noten que $\Omega_2 = [20] = \{x\in \mathbb{N}: x \leq 20 \}$

¿Pueden representar el "evento" *seleccionamos el dado de 20* ? en $\mathcal{F}_2$?

No. no podemos.

Para poder resolver el problema necesitamos un espacio accesorio donde registremos la información sobre el dado seleccionado

$$
\Omega_A = \{(d,r): d\text{ es el dado seleccionado } \wedge r\text{ es su resultado al lanzarlo}\}
$$

¿Cuánto vale $|\Omega_A|$?

$|\Omega_A| = 4 + 6 + 8 + 10+10 + 12+ 20 = 70$

```{r}
.resultados <- function(x){
  return(1:x)
}
```

```{r}
.resultados(6)
```

Vamos a vectorizar la función

```{r}
Resultados <- Vectorize(.resultados)
```

```{r}
Resultados(c(2,3,4,5,6))
```

```{r}
unlist(Resultados(c(2,3)))
```

```{r}
.dados <- function(x){
  return(rep(x,x))
}
```

```{r}
.dados(7)
```

```{r}
Dados <- Vectorize(.dados)
```

```{r}
MisDados <- c(4,6,8,10,10,12,20)
```

```{r}

```

```{r}
Omega_A <- data.frame(DadoUsado = unlist(Dados(MisDados)), Sale = unlist(Resultados(MisDados)))
```

```{r}
Omega_A
```
