---
title: "Repaso R"
format: html
editor: visual
---

# Repasito R

::: callout-tip
## Atajos importantes de R

`Ctrl + Alt + i` -\> Crea un nuevo chunk de R

`Ctrl + L` -\> Limpia la consola de R

`Ctrl + Enter` -\> Ejecutar una línea del chunk de R en el que se encuentra el cursor

`Ctrl + Shift + Enter` -\> Ejecuta todo un chunk de R

`Ctrl + Shift + M` -\> Escribe un pipe `%>%` en un chunk de R

`Ctrl + Shift + D` -\> Duplica la línea actual en un chunk de R

`Ctrl + D` -\> Eliminar una fila`de un chunk de R`
:::

### Clases de objetos:

-   character

-   numeric (real number)

-   integer

-   complex

-   logical (True/False)

### Vectores

```{r}
char <- c('a', 'b', 'c')
num <- c(0.1,0.2,0.3)
int <- c(1,2,3)
cplx <- c(1+0i, 2+4i)
logi <- c(T,F)

char
num
int
cplx
logi
```

### Matrices

Creación de una matriz

```{r}
m <- matrix(1:6, nrow = 2, ncol = 3)
m

dim(m)
```

Crear una matriz a través de elementos de un vector

```{r}
m <- 1:10
dim(m) <- c(2,5)
m
```

### Listas

```{r}
l <- list(1, 'a', TRUE, 0.1, 3 + 4i)

l <- vector("list", length = 5) # Vector vacío
```

### Factores

Usado en variables categóricas

```{r}
f <- factor(c("yes", "yes", "no", "yes", "no"), levels= c("yes", "no"))
f
table(f)
```

### Coerción

```{r}
class(num) # Saber el tipo de variable
num <- as.character(num) # Cambiar el tipo de variable
class(num)
```

### Maths

```{r}
data$Edad <- as.numeric(data$Edad)
sum(data$Edad, na.rm = TRUE)
```

### Dataframes

::: callout-important
## Liberías

```{r}
library(readr)
library(dplyr)
```
:::

::: callout-important
## Importación de dataframe

```{r}
data <- read_csv("../DD20230331.csv")
```
:::

### Información del dataframe

```{r}
str(data)
```

```{r}
spec(data)
```

### Acceder a los elementos de data

Por medio de índices

```{r}
data[200,] # filas
```

```{r}
data[,5] # columnas
```

A través del nombre de las variables

```{r}
periodos <- data$Período # Datos de las variables
```

A través de condiciones

```{r}
data[data$Período == '2023-1',]
```

```{r}
data[data$Edad > 20, ]
```

### Eliminar filas y columnas

Eliminar filas

```{r}

```

### Valores faltantes

Se usa con un table para ver la cantidad de valores faltantes

```{r}
table(is.na(data))  
```

Cantidad de datos faltantes de cada variable

```{r}
colSums(is.na(data))
```

Cantidad de datos faltantes por cada observación

```{r}
table(rowSums(is.na(data)))
```

Cantidad de observaciones completas e incompletas

```{r}
table(complete.cases(data))
```

### Names

```{r}
names(data)
```

### Descriptores numéricos

max() = Hallar el valor máximo

which.max() = Hallar la posición del valor máximo

```{r}
max(data$Edad, na.rm= TRUE)
data[which.max(data$Edad),] 
```

min() = Hallar el valor mínimo

which.min() = Hallar la posición del valor mínimo

```{r}
min(data$Edad, na.rm= TRUE)
data[which.min(data$Edad), ]
```
