---
title: "Repaso R"
format: html
editor: visual
---

## Repasito R

::: callout-important
## Librerías

```{r}
library(readr)
library(dplyr)
```
:::

::: callout-important
## Importación de DataFrame

```{r}
data <- read_csv("DD20230331.csv")
```
:::

### Ver las características del `data`

```{r}
str(data)
```

```{r}
spec(data)
```

### Acceder a los elementos de data

```{r}
data[200,] # filas
```

```{r}
data[,5] # columnas
```

```{r}
data$Período # Datos de las variables
```

```{r}
data[data$Período == '2023-1',]
```

### Clases de objetos:

-   character

-   numeric (real number)

-   integer

-   complex

-   logical (True/False)

### Vectores

```{r}
char <- c('a', 'b', 'c')
num <- c(0.1,0.2,0.3)
int <- c(1,2,3)
cplx <- c(1+0i, 2+4i)
logi <- c(T,F)

char
num
int
cplx
logi
```

### Matrices

Creación de una matriz

```{r}
m <- matrix(1:6, nrow = 2, ncol = 3)
m

dim(m)
```

Crear una matriz a través de elementos de un vector

```{r}
m <- 1:10
dim(m) <- c(2,5)
m
```

### Listas

```{r}
l <- list(1, 'a', TRUE, 0.1, 3 + 4i)

l <- vector("list", length = 5) # Vector vacío
```

### Factores

Usado en variables categóricas

```{r}
f <- factor(c("yes", "yes", "no", "yes", "no"), levels= c("yes", "no"))
f
table(f)
```

### Coerción

```{r}
class(num) # Saber el tipo de variable
num <- as.character(num) # Cambiar el tipo de variable
class(num)
```

### Maths

```{r}
data$Edad <- as.numeric(data$Edad)
sum(data$Edad, na.rm = TRUE)
```

### Descriptores numéricos

```{r}
max(data$Edad, na.rm= TRUE) # Hallar el valor máximo
data[which.max(data$Edad),] # Hallar la posición del valor máximo
```
