---
title: "Parcial_Pasos_JeffreyMonja"
format: html
editor: visual
---

## Pasos

::: callout-note
## Librerías

```{r}
library(readr)
library(dplyr)
```

## Dataframe

```{r}
DF <- read_csv("./Pasos_keyli.csv")
```

## Funciones

```{r}
r <- function(x){
  return(round(x, digits = 2))
}
```
:::

### Pregunta 1:

```{r}
dim(DF)
```

La tabla tiene 300 observaciones y 8 variables

```{r}
str(DF)
```

Hay 5 variables numéricas y 0 categóricas nominales y 3 categóricas ordinales

### Pregunta 2:

```{r}
sum(is.na(DF))
sum(!complete.cases(DF))
```

La tabla tiene 115 datos faltantes y 97 casos incompletos

```{r}
colSums(is.na(DF))
```

```{r}
r(max(colSums(is.na(DF)))/sum(is.na(DF))*100)
r(max(colSums(is.na(DF)))/sum(!complete.cases(DF))*100)
```

Aproximadamente, un 71.3 % de los datos faltantes es responsable de un 84.54 % de observaciones incompletas

### Pregunta 3:

```{r}
which.max(colSums(is.na(DF)))
max(colSums(is.na(DF)))
```

La variable con más datos faltantes es Talla, donde faltan 82 datos

```{r}
r(sum(rowSums(is.na(DF))) / nrow(DF))
r(mean(rowSums(is.na(DF)),na.rm=TRUE))
```

El número promedio de datos faltantes por observación es 0.38

### Pregunta 4:

```{r}
sum(!is.na(DF$Peso))
```

```{r}
summary(DF$Peso)
```

```{r}
r(sd(DF$Peso, na.rm = T))
r(sd(DF$Peso, na.rm = T) / mean(DF$Peso, na.rm = T))
r(IQR(DF$Peso, na.rm = T))
```

Tamaño efectivo: 287

Mínimo: 45

Máximo: 109

Promedio: 66.99

Desviación Estándar: 12.16

Coeficiente de Variación: 0.18

Mediana: 65

Rango Intercuartil: 16

Como el coeficiente de variación es 0.18, podemos usar como descriptor de posición mediana

### Pregunta 5:

```{r}
sum(!is.na(DF$Calzado))
```

```{r}
summary(DF$Calzado)
```

```{r}
r(sd(DF$Calzado, na.rm = T))
r(sd(DF$Calzado, na.rm = T) / mean(DF$Peso, na.rm = T))
r(IQR(DF$Calzado, na.rm = T))
```

Tamaño efectivo: 300

Mínimo: 34.5

Máximo: 47

Promedio: 40.34

Desviación estándar: 2.78

Coeficiente de variación: 0.04

Mediana: 41

Rango Intercuartil: 4

### Pregunta 6:

Variabilidad de la Edad:

```{r}
range(DF$Edad, na.rm = T)
diff(range(DF$Edad, na.rm = T))

r(sd(DF$Edad, na.rm = T))
r(sd(DF$Edad, na.rm = T) / mean(DF$Edad, na.rm = T))

IQR(DF$Edad, na.rm = T)
```

Variabilidad del Peso:

```{r}
range(DF$Peso, na.rm = T)
diff(range(DF$Peso, na.rm = T))

r(sd(DF$Peso, na.rm = T))
r(sd(DF$Peso, na.rm = T) / mean(DF$Peso, na.rm = T))

IQR(DF$Peso, na.rm = T)
```

Variabilidad de la Estatura:

```{r}
range(DF$Estatura, na.rm = T)
diff(range(DF$Estatura, na.rm = T))

r(sd(DF$Estatura, na.rm = T))
r(sd(DF$Estatura, na.rm = T) / mean(DF$Estatura, na.rm = T))

IQR(DF$Estatura, na.rm = T)
```

Variabilidad de los Pasos

```{r}
range(DF$Pasos, na.rm = T)
diff(range(DF$Pasos, na.rm = T))

r(sd(DF$Pasos, na.rm = T))
r(sd(DF$Pasos, na.rm = T) / mean(DF$Pasos, na.rm = T))

IQR(DF$Pasos, na.rm = T)
```

Orden de variabilidad:

1.  Peso

2.  Estatura

3.  Edad

4.  Pasos

### Pregunta 7:

```{r}
r(cor(DF$Estatura, DF$Peso, use = "pairwise.complete"))
```

Correlación entre la estatura y la edad: 0.1

```{r}
sum(is.na(DF$Estatura))
sum(is.na(DF$Edad))
```

```{r}
nrow(DF) - sum(is.na(DF$Estatura) | is.na(DF$Edad))
```

El tamaño efectivo es 295

```{r}
modelo_ep = lm(DF$Estatura ~ DF$Peso)
```

```{r}
summary(modelo_ep)
```

```{r}
r(modelo_ep$coefficients)
```

Es decir, podemos modelar $Estatura = 0*Peso + 18.8$.

El R\^2 es 0.0001462, casi 0

```{r}
plot(DF$Estatura, DF$Peso, pch = 20, col = rgb(1, 0, 0, 0.1))

abline(modelo_ep, col = "blue", lwd = 2, lty = 2)
```

No tienen relación absoluta

### Pregunta 8:

```{r}
DF %>% mutate(Zancadas = r(1000 / Pasos)) -> DF
```

```{r}
DF %>% filter(Sexo == 'M') %>% select(Zancadas) %>% pull() %>% mean %>% r
```

```{r}
DF %>% filter(Sexo == 'M') %>% select(Zancadas) %>% pull() %>% sd %>% r
```

```{r}
DF$Zancadas <- DF$Zancadas[!is.na(DF$Zancadas)]
```

```{r}
modelo_2 <- lm(DF$Estatura ~ DF$Zancada)
```

### Pregunta 9:

La talla es una variable categórica y la Estatura es numérica, por lo que sería mejor un boxplot indexado. Cuando la talla crece la estatura crece.

```{r}
boxplot(DF$Talla ~ DF$Estatura, varwidth = TRUE)
```

### Pregunta 10:

```{r}
mosaicplot(factor(DF$Sexo), DF$Deporte)
```
