---
title: "Parcial_Pasos_JeffreyMonja"
format: html
editor: visual
---

## Pasos

::: callout-note
## Librerías

```{r}
library(readr)
library(dplyr)
```

## Dataframe

```{r}
DF <- read_csv("./Pasos.csv")
```

## Funciones

```{r}
r <- function(x){
  return(round(x, digits = 2))
}
```
:::

Pregunta 1:

```{r}
dim(DF)
```

La tabla tiene 300 observaciones y 8 variables

```{r}
str(DF)
```

Hay 5 variables numéricas y 0 categóricas nominales y 3 categóricas ordinales

Pregunta 2:

```{r}
sum(is.na(DF))
sum(!complete.cases(DF))
```

La tabla tiene 115 datos faltantes y 97 casos incompletos

```{r}
colSums(is.na(DF))
```

```{r}
r(max(colSums(is.na(DF)))/sum(is.na(DF))*100)
r(max(colSums(is.na(DF)))/sum(!complete.cases(DF))*100)
```

Aproximadamente, un 71.3 % de los datos faltantes es responsable de un 84.54 % de observaciones incompletas

Pregunta 3:

```{r}
which.max(colSums(is.na(DF)))
max(colSums(is.na(DF)))
```

La variable con más datos faltantes es Talla, donde faltan 82 datos

```{r}
r(sum(rowSums(is.na(DF))) / nrow(DF))
r(mean(rowSums(is.na(DF)),na.rm=TRUE))
```

El número promedio de datos faltantes por observación es 0.38

Pregunta 4:

```{r}
sum(!is.na(DF$Peso))
```

```{r}
summary(DF$Peso)
```

```{r}
r(sd(DF$Peso, na.rm = T))
r(sd(DF$Peso, na.rm = T) / mean(DF$Peso, na.rm = T))
r(IQR(DF$Peso, na.rm = T))
```

Tamaño efectivo: 287

Mínimo: 45

Máximo: 109

Promedio: 66.99

Desviación Estándar: 12.16

Coeficiente de Variación: 0.18

Mediana: 65

Rango Intercuartil: 16

Como el coeficiente de variación es 0.18, podemos usar como descriptor de posición mediana

Pregunta 5:

```{r}
sum(!is.na(DF$Calzado))
```

```{r}
summary(DF$Calzado)
```

```{r}
r(sd(DF$Calzado, na.rm = T))
r(sd(DF$Calzado, na.rm = T) / mean(DF$Peso, na.rm = T))
r(IQR(DF$Calzado, na.rm = T))
```

a
