---
title: "S5_Teo2704"
format: html
editor: visual
---

## Problemas de cálculo

### R supone que sabes lo que haces

Hay montones de expresiones que **no tienen sentido matemático** pero tienen sentido computacional y R permite usarlas sin ningún problema

```{r}
#Por ejemplo:
1:6 + 1:3 + 1:2
```

What?? Lo que realmente hace R es *reciclar* los elementos del vector más corto hasta llegar al tamaño del vector más largo, de la siguiente forma:\
\
(1,2,3,4,5,6) +\
(1,2,3,1,2,3) \
(1,2,1,2,1,2)\
----------------\
(3,6,7,7,8,11)

Estamos acostumbrados a que la suma es conmutativa, ¿verdad?

```{r}
1:2 + 1:3 + 1:6
```

Aquí podemos ver que en R la suma es asociativa a izquierdas. Eso explica la advertencia, el resultado se obtiene por reciclaje (en este caso, incompleto).

(1,2,1) + \
(1,2,3)\
--------\
(2,4,4,2,4,4) +\
(1,2,3,4,5,6)\
-----------------\
(3,6,7,6,9,10)

Operaciones que habitualmente están prohibidas, son perfectamente razonables

```{r}
# Indeterminaciones
1/0
1/Inf
```

Más contradicciones matemáticas?

```{r}
# Menos 0 y menos Inf? 
1/Inf
1/-Inf

1/(1/Inf)
1/(1/-Inf)

1/Inf == 1/Inf # 0 es igual a -0
1/(1/Inf) == 1/(1/-Inf) # Inf NO es igual a -Inf
```

Algo un poquito más extremo

```{r}
# Lógico
a <- 2^52
b <- a + 1
a == b

# Ilógico
a <- 2^53  ##
b <- a + 1
a == b
```

Se cae por el barranco de la insignificancia (2\^53 el máximo) --\> Standard ieee754

```{r}
(2^53 + 1) - 2^53
```
