---
title: "S4Teo1"
format: html
editor: visual
---

## Limpieza de la estatura

```{r}
library(readr)
library(dplyr)
```

```{r}
DF <- read_csv("../DD20230331.csv")
```

```{r}
nrow(DF)
```

```{r}
table(DF$`Estatura (cm)`, useNA = "always")
```

Para limpiar una variable necesitamos tener claras dos cosas:

-   Política de tratamiento de errores obvios

    -   Invalidar observaciones con errores.

    -   Intentar arreglar los errores obvios:

        -   Re consultar la fuente original.

        -   Suponer que entendemos de alguna manera cómo ocurrió el error (fantasía)

    -   Eliminar el error obvio convirtiéndolo en `NA`

-   Política de tratamiento de datos faltantes

## Vamos a limpiar los datos

```{r}
library(dplyr)
```

```{r}
names(DF)
```

```{r}
table(DF$`Estatura (cm)`)
```

Renombrar los nombres de las columnas que tienen nombres raros

```{r}
DF %>% rename(Estatura = `Estatura (cm)`) -> DF
```

Veamos que cosas están fuera de rango.

```{r}
table(DF$Estatura < 45, useNA = 'ifany') # Si es menor de 45 cm
table(DF$Estatura > 280, useNA = 'ifany') # Si es mayor a 280 cm
```

Comenzamos por los pequeños:

```{r}
DF[DF$Estatura < 45, ]
```

El displayer esconde los valores `NA` para una mejor limpieza

```{r}
DF %>% filter(Estatura < 2.8)
```

Parece que todas las estaturas menores que 45, son menores o iguales a 2.8

Usando R base se puede manejar de manera sencilla.

```{r}
DF$Estatura[DF$Estatura < 2.8 & !is.na(DF$Estatura)] <- 
  DF$Estatura[DF$Estatura < 2.8 & !is.na(DF$Estatura)]*100
```

Comprobamos que haya funcionado la multiplicación

```{r}
table(DF$Estatura < 45, useNA = 'ifany')
```

Ahora las demasiado altas

```{r}
DF %>% filter(Estatura > 280)
```

Este es irrecuperable (creer en la ficción que este dato está en milímetros es mucha chamba) vamos a meterle un NA

```{r}
DF$Estatura[which(DF$Estatura > 1000)] <- NA
```

Veámoslo en un histograma

```{r}
hist(DF$Estatura)
```

Interesting...

```{r}
hist(DF$Estatura, breaks = 115:210, las =3)
```
