---
title: "Datos Diversos"
author: "Jeff"
date: "`r Sys.Date()`"
output: html_document
---

## Resolución

Importar librerías

```{r}
library(readr)
library(dplyr)
```

Importar Base

```{r}
DF <- read_csv('./DD.csv')
```

Funcion redondear:

```{r}
r <- function(x){
  return(round(x, digits = 2))
}
```

Preguntas:

1- Según R, hay 8 var. numéricas y 7 var. categóricas. De esta última, 2 son ordinales `logi`

```{r}
#str(DF)
spec(DF)
```

2- Hay 326 Obs y 15 variables. Además, hay 135 datos faltantes y 64 observaciones incompletas

```{r}
dim(DF)
```

```{r}
table(is.na(DF)) # Datos faltantes
table(!complete.cases(DF)) # Observaciones incompletas
```

3- La variable con mayor datos faltantes es `tiempo`

```{r}
which.max(colSums(is.na(DF)))
max(colSums(is.na(DF)))
```

4- La carrera de la observación con más datos faltantes es: Industrial

```{r}
DF[which.max(rowSums(is.na(DF))), 12] 
```

5- Respecto a la variable Tiempo

La media \> mediana, por lo que está sesgada a la derecha

```{r}
r(mean(DF$Tiempo, na.rm = TRUE))
r(sd(DF$Tiempo, na.rm = TRUE))
r(median(DF$Tiempo, na.rm = TRUE))
```

El rango es amplio, entonces los datos están relativamente dispersos. Pero como el IQR es pequeño respecto al rango, los datos también están relativamente concentrados

```{r}
r(diff(range(DF$Tiempo, na.rm= TRUE)))
r(IQR(DF$Tiempo, na.rm= TRUE))
```

```{r}
min(DF$Tiempo, na.rm = TRUE)
max(DF$Tiempo, na.rm = TRUE)
```

Tamaño efectivo: 285

```{r}
r(sum(!is.na(DF$Tiempo)) / nrow(DF) * 100)
```

6- Respecto a la variable Peso

```{r}
boxplot(DF$Peso, horizontal = TRUE)
```

```{r}
q1 <- quantile(DF$Peso, 0.25, na.rm = TRUE, type = 3, name = FALSE)
q3 <- quantile(DF$Peso, 0.75, na.rm = TRUE, type = 3, name = FALSE)
ric <- q3 - q1

q1
q3
ric
```

```{r}
table(DF$Peso < q1 - 1.5*ric)
```

Hay 5 datos atípicos demasiado grandes

```{r}
table(DF$Peso > q3 + 1.5*ric)
```

El promedio y la mediana son:

```{r}
r(mean(DF$Peso, na.rm=TRUE))
median(DF$Peso, na.rm=TRUE)
```

Eliminando los valores atípicos:

```{r}
DF$Peso[DF$Peso > q3 + 1.5*ric] <- NA
```

```{r}
r(mean(DF$Peso, na.rm=TRUE))
median(DF$Peso, na.rm=TRUE)
```

Se puede concluir que la mediana es MÁS robusta que el promedio pues es MENOS sensible a la presencia de valores atípicos

5- Variable Peso

```{r}
round(mean(DF$Peso, na.rm = TRUE), digits = 2) # La media
round(sd(DF$Peso, na.rm = TRUE), digits = 2)
median(DF$Peso, na.rm = TRUE)
```

```{r}
rango <- round(diff(range(DF$Peso)), digits = 2)
RIQ <- IQR(DF$Peso)
RIQ / rango * 100
```

```{r}
round(min(DF$Peso), digits = 2)
round(max(DF$Peso), digits = 2)
```

```{r}
meanx <- mean(DF$Peso)
varianza <- var(DF$Peso)
ne <- (1 / (2 * varianza / meanx ))^2
ne
```

```{r}
DF$Edad[-DF$Edad > q3 + 1.5*ric]

mean(DF$Edad, na.rm=TRUE)
median(DF$Edad, na.rm=TRUE)
```
