---
title: "LabS14"
format: html
editor: visual
---

## Variable aleatoria continua

Una variable aleatoria $\mathbb{X}$ es una variable aleatoria cuya función de distribución $F_\mathbb{X}(x) = \mathbb{P}(\mathbb{X} \leq x )$debe ser continua en el sentido de Cálculo I.

Tiene que quedar claro que podemos usar como candidatos a funciones de distribución a todas las funciones que:

-   Son no decrecientes

-   Están entre 0 y 1

-   Su límite cuando $x$ tiende a $\infty$ es 1

-   Su límite cuando $x$ tiende a $-\infty$ es 0

-   **ES CONTINUA**

Claramente una función de este tipo, que sea diferenciable no va a dar un buen candidato a densidad de esa variable aleatoria.

SI vemos el problema desde el punto de vista de la densidad, deben cumplir \_

-   La función debe ser integrable.

-   La función debe integrar 1

-   Los limites a ambos lados valen 0.

-   La función debe ser no negativas

## E1

Sea $\mathbb{X}$ una variable aleatoria continua con densidad

$$
f_\mathbb{X}(x)=\begin{cases}
    \frac{c}{x^5} & \text{si } x\leq -2 \\ 
    0 & \text{en caso contrario} 
\end{cases}
$$

¿Quién es el rango de la variable aleatoria?

*El rango es el sitio donde la densidad es positiva*

$$
(-\infty, -2]
$$

¿Cuánto debe valer $c$?

$$
1 = \int_{-\infty}^{\infty} f\mathbb{x}(x)\mathrm{d}x =
    \int_{-\infty}^{-2} f_\mathbb{x}(x)\mathrm{d}x + 
    \int_{-2}^{\infty} f_\mathbb{x}(x)\mathrm{d}x =
    \int_{-\infty}^{-2} \frac{c}{x^{-5}}\mathrm{d}x +
    \int_{-2}^{\infty} 0{d}x =
    \left.c\frac{x^{-4}}{-4}\right|_{-\infty}^{-2} + 0 =
    c\frac{(-2)^{-4}}{-4}
$$

Ya que

$$
\lim_{a \rightarrow -\infty} \frac{a^{-4}}{-4} = 0
$$

Por lo tanto

$$
1 = \frac{c}{64} \rightarrow c = -64
$$

La densidad es:

$$
f_\mathbb{X}(x)=\begin{cases}
    -\frac{64}{x^5} & \text{si } x\leq -2 \\ 
    0 & \text{en caso contrario} 
\end{cases}
$$\

Definiendo la función de densidad:

```{r}
f <- function(x){
  return(ifelse(x <= -2, -64/(x^5), 0))
}
```

La gráfica de la densidad es:

```{r}
Xs <- seq(-7, 0, by = 0.1)

plot(Xs, f(Xs), type = 'l', col = 'blue')
```

Notar que esta función no es continua (y no importa), notar también que la función es mayor que 1 en algunos lugares (y eso tampoco importa).

::: callout-important
La función de distribución es la que debe ser continua, la función de densidad no
:::

Para resolver esta parte, tenemos que entender como funciona la función `integrate`.

```{r}
integrate(f, lower = -Inf, upper = -2)

```

```{r}
integrate(function(x){x^(-5)}, lower = -Inf, upper = -2)
```

Recuerden que deben leer la ayuda.

La función `integrate` es verbosa (conversadora)

Para saber el valor de $c$ debemos trabajar cuidadosamente.

```{r}
1/integrate(function(x){x^(-5)}, lower = -Inf, upper = -2)$value
```

¿Quién es la función de distribución?

$$
f_\mathbb{X}(x)=\begin{cases}
    \int_{-\infty}^{x} f_\mathbb{x}(t)\mathrm{d}x & \text{si } x\leq -2 \\ 
    \int_{-\infty}^{-2} f_\mathbb{x}(t)\mathrm{d}x + \int_{-2}^{x} f_\mathbb{x}(t)\mathrm{d}x & \text{si } x > -2 
\end{cases} 
=
\begin{cases}
    \frac{16}{x^{-4}} & \text{si } x\leq -2 \\ 
    1 + 0 & \text{si } x > -2 
\end{cases}
$$

$$
f_\mathbb{X}(x)=\begin{cases}
    \frac{16}{x^4} & \text{si } x\leq -2 \\ 
    1 & \text{si } x > -2 
\end{cases}
$$

```{r}
FF <- function(x){
  return(integrate(f, lower = -Inf, upper = x)$value)
}

FF <- Vectorize(FF) # Para aceptar vectores
```

Con `DD` apropiadamente vectorizada podemos a graficarla (hemos vectorizado para evitar usar un bucle, quisiéramos que la función se comporte como regularmente se comportan las funciones en R)

¿Cómo se ve la gráfica de la función de distribución?

```{r}
Xs <- seq(-30, 0, by = 0.1)

plot(Xs, FF(Xs), type = 'l', col = "red")
```

¿Cuánto vale la probabilidad de que la variable valga menos de -4?

```{r}
FF(-4)
```

¿Cuánto vale la probabilidad de que la variable valga más de -3?

```{r}
1 -FF(-3)
```

¿Cuál es la probabilidad de que la variable valga un valor entre -4 y -3?

```{r}
FF(-3) - FF(-4)
```

¿Cuánto vale la mediana de la variable?

Debemos encontrar el valor de $x$ donde se satisface:

$$
\frac{1}{2} = F_\mathbb{x}(x)
$$

Es decir:

$$
\frac{1}{2} = \frac{16}{x^4} \rightarrow x^4 = 32
$$

Queremos la (o las) raíces reales que estén en el rango de la variable.

Es decir $x = -\sqrt[4]{32}$ ya que deben ser negativas para que estén dentro de la variable.

```{r}
-32^(1/4)
```

¿Cuánto vale la esperanza de la variable?

```{r}
integrate(function(x){x*(-64/x^5)}, -Inf, -2)$value # en 0 diverge
integrate(function(x){x*f(x)}, -Inf, Inf)$value
```

## E2: Uniforme

Una variable $\mathbb{Y} \sim \mathsf{Unif}(a,b)$ si su densidad es constante en el intervalo $[a,b]$

¿Quién es el rango de la variable aleatoria?

$$
[a,b]
$$

*Para cualquier valor fuera de a y b, la variable vale 0*

¿Cuánto vale al densidad?

$$
f_\mathbb{Y}(x) = 
\begin{cases}
    c & \text{si } x \in [a,b] \\
    0 & \text{en caso contrario}
\end{cases}
$$

```{r}
a <- -1
b <- 7

Xs <- seq(a, b, 0.1)

plot(c(-3, -1.0001, Xs, 7.0001, 8), dunif(c(-3, -1.0001, Xs, 7.0001, 8), a, b), col = "blue", type = "l")
```

¿Quién es la función de distribución?

¿Cómo se ve la gráfica de la función de distribución?

¿Cuánto vale la mediana de la variable?

¿Cuánto vale la esperanza de la variable?

¿Cuánto vale la varianza de la variable?

## E3: Exponencial

Una variable $\mathbb{Y} \sim \mathsf{Exp}(\lambda)$ si su densidad es proporcional a $\mathrm{e}^{-\lambda x}$ y su rango es $[0,\infty)$

¿Quién es el rango de la variable aleatoria?

¿Cuánto vale al densidad?

¿Quién es la función de distribución?

¿Cómo se ve la gráfica de la función de distribución?

¿Cuánto vale la mediana de la variable?

¿Cuánto vale la esperanza de la variable?

¿Cuánto vale la varianza de la variable?
