---
title: "LabS11"
format: html
editor: visual
---

## E1

**Lanzamos una moneda justa, si sale cara lanzamos un dado justo, si sale sello lanzamos dos dados justos y los sumamos, en cualquier caso anotamos el resultado.**

TAREA: Plantear un espacio de probabilidad apropiado para **E1**, encontrar todas las probabilidades atómicas.

Verificar las respuestas empíricas que hallemos hoy.

Si definimos los eventos $C: \text{sale cara en la moneda}$ y $R_i: \text{sale i en el dado}$ anotamos $i$ como resultado del experimento, podemos estar interesados en calcular la siguiente probabilidad:

$$\mathbb{P}_1(C|R_3)$$

Usando la definición de probabilidad condicional vemos que tenemos que calcular

$$
\mathbb{P}_1(C|R_3) = \frac{\mathbb{P}(C \cap R_3)}{\mathbb{P}(R_3)}
$$

¿Cómo calculamos $\mathbb{P}(R_3)$?

$$
\mathbb{P}(R_3) = \mathbb{P}(C \cap R_3) + \mathbb{P}(\bar{C} \cap R_3)
$$

¿Cómo calculamos $\mathbb{P}(C \cap R_3)$?

Usando de nuevo la fórmula de probabilidad condicional, tenemos que:

$$
\mathbb{P}(C \cap R_3) = \mathbb{P}(R_3 | C) * \mathbb{P}(C)
$$

::: callout-note
### Recuerden que:

$$
\mathbb{P}(A|B) = \frac{\mathbb{P}(A \cap B)}{\mathbb{P}(B)}
$$

notarán que podemos despejar $\mathbb{P}(A \cap B)$, siempre podemos escribir la intersección usando probabilidad condicional.
:::

Noten que $\mathbb{P}(C) = \frac{1}{2} = \mathbb{P}(\bar{C})$

¿Cuánto vale $\mathbb{P}(R_3|C)$?

$$
\mathbb{P}(R_3|C)= \mathbb{P}(\text{Un dado justo sale 3} | C) = \mathbb{P}(\text{Un dado justo sale 3}) = \frac{1}{6}
$$

Donde estamos usando fuertemente la dea de independencia entre los eventos $\text{Un dado justo sale 3}$ y $C\text{: la moneda sale cara}$

$$
\mathbb{P}(C \cap R_3) = \mathbb{P}(R_3 | C) * \mathbb{P}(C) = \frac{1}{6} * \frac{1}{2} = \frac{1}{12}
$$

De manera similar:

$$
\mathbb{P}(\bar{C} \cap R_3) = \mathbb{P}(R_3 | \bar{C}) * \mathbb{P}(\bar{C}) = \left(\frac{1}{36} + \frac{1}{36}\right) * \frac{1}{2} = \frac{1}{36}
$$

Estamos listos para calcular la probabilidad `el resultado es 3`

$$
\mathbb{P}(R_3) = \frac{1}{12} + \frac{1}{36} = \frac{4}{36}
$$

Y

$$
\mathbb{P}(C|R_3) = \frac{\mathbb{P}(C \cap R_3)}{\mathbb{P}(R_3)} = \frac{\frac{3}{36}}{\frac{4}{36}} = \frac{3}{4}
$$

Es decir, la probabilidad de que la moneda sea cara dado que el resultado es 3 es `3/4`.

Veamos si podemos hacer esto por simulación directa.

Noten que como vamos a haber experimentos aleatorios, podría ser conveniente anotar la semilla con la que vamos a trabajar.

```{r}
set.seed(1245)
```

> Las *r* delante de las funciones representa que esa es una función de aletoriedad

Creamos un generador de moneda:

```{r}
rMoneda <-function(){
  return(sample(c("cara", "sello"), 1))
}
#rMoneda()
```

Hagamos lo mismo pero para un dado.

```{r}
rDado <- function(){
  return(sample(1:6, 1))
}
#rDado()
```

Estamos listos para hacer el simulador de nuestro experimento

```{r}
rE1 <- function(){
  if(rMoneda() == "cara"){
    return(rDado())
  } else {
    return(rDado() + rDado())
  }
}

#rE1()
```

Veamos una muestra de los resultados de **E1**

```{r}
X <- replicate(100, rE1())
```

```{r}
table(X)
```

```{r}
barplot(table(X)/length(X))
```

Vamos a ver qué pasas con un tamaño de muestra más grande

```{r}
X <- replicate(100000, rE1())
```

```{r}
barplot(table(X)/length(X))
```

Comparemos la probabilidad empírica hallada con la probabilidad teórica que encontramos hace un rato.

$$
\mathbb{P}(R_3) = \frac{4}{36}
$$

```{r}
barplot(table(X)/length(X))
abline(h = 4/36, col = "red", lty = 2)
```

```{r}
P3Emp <- sum(X == 3)/length(X)
```

```{r}
P3Emp
4/36
```

Nos falta encontrar el denominador de la fracción para obtener $\mathbb{P}(C|R_3)$...

Descubrimos que no vamos a poder. La razón es que si bien nuestro experimento está bien simulado, no estamos guardando el valor de la moneda.

Vamos a tratar de escribir un simulador que si guarde la información sobre la moneda para poder calcular de manera empírica la probabilidad deseada

```{r}
rE1A <- function(){
  m <- rMoneda()
  if(m == "cara"){
    return(c(m, rDado()))
  } else {
    return(c(m, rDado() + rDado()))
  }
}

rE1A()
```

```{r}
Y <- replicate(1000000, rE1A())
```

```{r}
dim(Y)
```

Las dimensiones de `Y` están mal, necesitamos una observación por fila y una variable por columna

```{r}
DFY <- as.data.frame(t(Y))
```

```{r}
head(DFY)
```

Vamos a arreglar los nombres

```{r}
names(DFY) <- c("Moneda", "Resultado")
```

```{r}
DFY$Resultado <- as.numeric(DFY$Resultado)
```

```{r}
barplot(table(DFY$Resultado)/nrow(DFY))
```

Vamos a probar con una muestra más grande y controlando la semilla

```{r}
set.seed(8910)
```

```{r}
B <- barplot(table(DFY$Resultado, DFY$Moneda)/nrow(DFY), beside = TRUE)
axis(1, at = c(B[, 1], B[, 2]), labels = c(1:12, 1:12), cex.axis = 0.5)
```

```{r}
library(dplyr)
```

```{r}
DFY %>% group_by(Moneda, Resultado) %>% summarise(PAtomE = n()/nrow(DFY)) -> P1E
```

```{r}
P1E
```

Veamos cuanto vale la probabilidad que calculemos al principio de manera teórica:

```{r}
P1E$PAtomE[P1E$Moneda == "cara" & P1E$Resultado == 3]/sum(P1E$PAtomE[P1E$Resultado == 3])
```

La probabilidad teórica es 3/4.

## E2

**Tenemos una bolsa con siete pelotas, 3 roas, 2 verdes, 1 azul, 1 negra. Extraemos dos a la vez y si son del mismo color lanzamos un dado justo de 6 caras, si son de colores distintos lanzamos un dado justo de 4 caras. Anotamos que sale.**

**TAREA:**

-   Plantear un espacio de probabilidad apropiado para responder todas las preguntas.

-   Encontrar todas las probabilidades atómicas pertinentes.

-   Responder las siguientes preguntas:

    -   $\mathbb{P}(\text{El resultado es 3} | \text{Sale al menos una roja})$

    -   $\mathbb{P}(\text{El resultado es 3} | \text{Sale al menos una negra})$

    -   $\mathbb{P}(\text{Sale al menos una roja} | \text{El resultado es 3})$

    -   $\mathbb{P}(\text{Sale al menos una negra} | \text{El resultado es 3})$

Puede ser interesante que usen la función `combn`.
